臺灣板橋地方法院刑事判決　　　　　　　　　　　　　九十一年度訴字第六三三號
　　公　訴　人　臺灣板橋地方法院檢察署檢察官
　　被　　　告　壬○○　男　三.
　　選任辯護人　黃榮謨律師
　　　　　　　　張瓊文律師
　　　　　　　　呂孟儒律師
　　　　　　　　戊○○
　　　　　 (原名李國忠)
　　　　　　　　寅○○　男　三.
右列被告因證券交易法等案件，經檢察官提起公訴（九十年度偵字第一七六七六號、
九十一年度偵字第三一四六號），本院判決如左：
    主  文
壬○○共同未經許可，擅自經營期貨顧問事業，累犯，處有期徒刑柒月。又共同公司
負責人，公司應收之股款，股東並未實際繳納，而以申請文件表明收足，累犯，處拘
役伍拾日，如易科罰金以參佰元折算壹日。
戊○○共同未經許可，擅自經營期貨顧問事業，處有期徒刑伍月。又共同公司負責人
，公司應收之股款，股東並未實際繳納，而以申請文件表明收足，處拘役伍拾日，如
易科罰金以參佰元折算壹日。均緩刑參年。
寅○○共同未經許可，擅自經營期貨經理事業、顧問事業，處有期徒刑伍月，緩刑參
年。
    事  實
一、戊○○（原名李國忠）係位於台北縣板橋市○○路○段三十七號二十一樓之三之
    易錢網全球財經投資顧問股份有限公司（下稱易錢網公司）之登記負責人，甲○○（另行審理）係易錢網公司董事長，壬○○（曾因誣告罪，於民國八十六年二
    月二十七日，經台灣台北地方法院以八十六年度易字第七四０號判處有期徒刑三
    月，如易科罰金以三百元折算一日確定，於八十七年十一月三日易科罰金執行完
    畢）係易錢網公司總經理，丑○○（另行審理）係易錢網公司副總經理，丙○○
    、乙○○（以上二人另行審理）係易錢網公司業務員，其等均明知易錢網公司登
    記之營業項目為「一、投資顧問業（特許業務及管制品除外）。二、企業經營管
    理顧問業。三、創業投資事業管理顧問業。四、國際貿易業。五、仲介服務業。
    六、通訊稿業。七、雜誌業。八、圖書出版業。九、資訊軟體服務業。」，並不
    包括提供客戶每日之股票或期貨交易策略及行情分析等業務，且未經財政部證券
    暨期貨管理委員會之許可並發給許可證照，不得經營證券或期貨投資顧問事業，
    而其並未經核准，竟自九十年二月六日起，基於犯意之聯絡，共同在易錢網公司
    ，以每月收取新台幣（下同）一萬二千元之方式招收會員許勝雄、郭銘柏、辛○○、李中銘、丁○○、謝佩珍、林于暄、劉俊廷，並指定會員將上開會費以匯款
    方式匯入易錢網公司在華南商業銀行圓山分行000000000000號帳戶
    或郵局劃撥帳號00000000號帳戶，易錢網公司再經由電話傳真對各該會
    員提供其對在證券交易市場公開上市之公司股票或各種期貨之交易行情、走勢、
    明日盤位之分析整理及投資之研究分析意見或建議，且在該公司內設置電腦設備
    提供證券及外匯資訊或建議分析意見（如價位詢問、盤勢分析），供會員自行下
    單交易，以此方式經營證券及期貨投資顧問事業。
二、八十九年十一月間，戊○○、甲○○、壬○○等人計劃設立公司，預定公司設立
    後名稱登記為易錢網公司，資本總額五百萬元，戊○○擔任易錢網公司之登記負
    責人，甲○○擔任易錢網公司董事長，壬○○擔任易錢網公司總經理，三人均明
    知公司申請設立登記時，對股東應收之股款應確實繳納，不得僅以申請文件表明
    收足，渠均明知股東尚未如實繳納應收股款，竟與羅緣珠基於共同犯意聯絡，由
    羅緣珠提供資金五百萬元，於九十年一月十七日存入易錢網公司籌備處設於台北
    國際商業銀行西門分行之活期存款帳戶（帳號0000000000000號）
    內，復於九十年一月十九日從上開帳戶內將五百萬元提出轉存入羅緣珠設於同行
    之帳戶內，而以該存款證明，委由不知情之金叔安會計師出具易錢網公司資本確
    已收足之查核報告書，於九十年二月間檢同登記申請書、公司章程、股東名簿，
    連同該查核報告等相關資料，持以向經濟部中部辦公室申請辦理公司設立登記，
    而於九十年二月六日核准設立登記。
三、甲○○係位於台北市○○○路一四三號之雍蒂洋行之實際負責人，並於九十年間
    僱用寅○○擔任雍蒂洋行之業務經理，其等均明知一方於客戶與其簽約並繳付外
    幣保證金後，隨時應客戶之請求，於保證金之數倍範圍內以自己之名義為客戶之
    計算，在國內外外匯市場從事不同幣別間之即期或遠期買賣交易，且不需實際交
    割，在當日或到期前以反方向交易軋平而僅結算買賣差價之「外幣保證金交易」
    ，係屬期貨交易法第三條第一項第四款之槓桿保證金契約，為期貨交易之一種，
    除有期貨交易法第三條第二項公告豁免之情形外，均應受期貨交易法之規範；如
    以「仲介客戶」從事外幣保證金交易或接受委託書收取佣金或手續費等方式「代
    客戶操作」外幣保證金交易者，係屬經營期貨經理事業；如以提供場所、設備及
    相關外匯資訊或建議分析意見（如價位詢問、盤勢分析）等，供「客戶自行下單
    」交易者，係屬經營期貨顧問事業，且未經財政部證券暨期貨管理委員會之許可
    ，並發給許可證照，不得經營期貨經理、顧問事業；甲○○竟自八十六年六月一
    日期貨交易法公布施行起，基於前開經營期貨顧問事業之概括犯意，而與寅○○
    基於犯意之聯絡，共同在位於台北市○○○路一四三號，以雍蒂洋行名義與境外
    「ＰＲＩＭＡＸＦＩＮＡＮＣＡＬＩＮＦＯＲＭＡＴＩＯＮＬＬＣ」（下稱普利
    美斯金融投資集團）合作，在臺招攬不特定客戶與普利美斯金融投資集團簽訂信
    託投資合約書，由客戶於臺灣地區之金融機構匯繳以美金為單位之保證金至普利
    美斯金融投資集團指定之美國ＢＯＡ銀行之不詳帳戶後，即可利用雍蒂洋行之匯
    市電腦資訊設備親自下單，或出具委任授權書委託雍蒂洋行業務員基於專業常識
    或客戶之口頭指示下單至普利美斯金融投資集團，操作買賣美元、日幣、英鎊、
    歐元等外幣，再經由普利美斯金融投資集團下單至國際金融市場，從事不同幣別
    之即期或遠期外匯交易，而依各該外幣匯率在市場上行情變動之漲跌，不實際交
    割僅於當日或到期前反方向結算差額，計算客戶盈虧，雍蒂洋行每介紹一位客戶
    完成一筆交易（俗稱一口，約美金一千五百元），賺取上下五點之點約值，而經
    營期貨經理事業；另提供場所、電腦傳真設備，傳輸外匯交易之即時報價資訊供
    客戶看盤，並提供相關外匯技術分析資訊及舉辦專業投資理財講座，而經營期貨
    顧問事業。
四、案經內政部警政署刑事警察局移送台灣板橋地方法院檢察署檢察官偵查起訴。
    理  由
一、訊據被告壬○○、戊○○、寅○○均矢口否認犯行，壬○○辯稱：伊公司提供資
    訊均是免費的，伊公司只有收取一萬二千元之手續費優惠折扣而已，沒有違反證
    券交易法及期貨交易法，公司設立登記時，戊○○有出資五十萬元、甲○○出資
    一百八十五萬元、伊出資二百六十五萬元，此五百萬元於九十年一月十九日即領
    出來付裝璜、押租金、頂讓金、員工薪水等，丑○○、丙○○、子○○、林建中
    公司積欠其等薪水，其等未出資，辰○○是甲○○的朋友，有無出資伊不知道，
    伊公司確實有出資，將錢交給會計師，會計師怎麼處理伊不知道。戊○○辯稱：
    伊沒有違反證券交易法及期貨交易法。寅○○辯稱：伊沒有違反期貨交易法，伊
    沒有代客操作云云。惟查：
(一)易錢網公司由業務員以電話開發客戶或舉辦投資講座之方式招收會員，每位加入
    易錢網公司之會員，須每月繳交一萬二千元，並以匯款方式匯入易錢網公司在華
    南商業銀行圓山分行000000000000號帳戶或郵局劃撥帳號0000
    0000號帳戶，易錢網公司再經由電話傳真對各該會員提供其對在證券交易市
    場公開上市之股票或各種期貨之交易行情、走勢、明日盤位之分析整理及投資之
    研究分析意見或建議，且在該公司內設置電腦設備提供證券及外匯資訊或建議分
    析意見（如價位詢問、盤勢分析），供會員自行下單交易等情，業據被告戊○○
    、甲○○、丑○○、丙○○、乙○○及證人陳增華、子○○、庚○○、己○○、
    王小靈、吳佳芸、辛○○、王鐘婉、丁○○等人警偵訊中供證綦詳，復有廣告傳
    單三件、台北區中小企業銀行存款客戶資料（全部）查詢單、歷史明細檔查詢單
    、郵政儲匯局查詢帳戶基本資料、世華聯合商業銀行八十七年八月六日（八七）
    世銀復興字第四九六號函附資金往來明細、交易紀錄表等附卷可稽。又易錢網公
    司共介紹會員許勝雄、郭銘柏、辛○○、李中銘、丁○○、謝佩珍、林于暄、劉
    俊廷等人，及易錢網公司員工丙○○、陳增華、尹建國、邱虹綺、王小靈、丑○○、吳佳蓁、庚○○、子○○、吳龍岡、蔣明明、己○○等人，至日盛期貨股份
    有限公司向營業員癸○○開戶之情，亦據證人癸○○本院審理中結證在卷，並有
    開戶姓名、國內帳號、國外帳號等明細一件附卷可憑。足見被告壬○○、戊○○
    確有招收會員經營證券及期貨投資顧問事業。是被告戊○○、壬○○前開所辯，
    顯係卸責之詞，不足採信。其等違反證券交易法及期貨交易法之犯行洵堪認定。
(二)易錢網公司籌備處設於台北國際商業銀行西門分行之活期存款帳戶，帳號為00
    00000000000號，於九十年一月十七日自案外人羅緣珠之帳戶內轉帳
    存入五百萬元，旋於同年月十九日即將該五百萬元以轉帳方式轉至羅緣珠設於同
    行之帳戶內，此有台北國際商業銀行西門分行九十年八月二十一日（九十）北商
    銀西字第一八九號函及所附之客戶歷史資料查詢明細表一件、九十一年七月二十
    九日（九十一）北商銀西字第一一六號函及所附羅緣珠取款憑條、存款憑條各一
    件、易錢網公司基本資料查詢表、經濟部中部辦公室九十年八月一日經（九０）
    中辦三管字第０九０三０八九八０五０號函及所附易錢網公司設立登記表、股東
    繳納股款明細表、委託書、資產負債表、易錢網公司籌備處活期存款存摺各一件
    等附卷可稽。又股東辰○○、子○○均未曾出資，亦經渠二人結證屬實。顯見易
    錢網公司設立登記時之資金，係向案外人羅緣珠借用。被告壬○○、戊○○雖辯
    稱有收足股款，惟無法提供各股東出資之證明，所辯尚難採信。其等違反公司法
    之犯行洵堪認定。
(三)甲○○與寅○○共同在位於台北市○○○路一四三號，以雍蒂洋行名義與普利美
    斯金融投資集團合作，在臺招攬不特定客戶與普利美斯金融投資集團簽訂信託投
    資合約書，由客戶於臺灣地區之金融機構匯繳以美金為單位之保證金至普利美斯
    金融投資集團指定之美國ＢＯＡ銀行之不詳帳戶後，即可利用雍蒂洋行之匯市電
    腦資訊設備親自下單，或出具委任授權書委託雍蒂洋行業務員基於專業常識或客
    戶之口頭指示下單至普利美斯金融投資集團，操作買賣美元、日幣、英鎊、歐元
    等外幣，再經由普利美斯金融投資集團下單至國際金融市場，從事不同幣別之即
    期或遠期外匯交易，而依各該外幣匯率在市場上行情變動之漲跌，不實際交割僅
    於當日或到期前反方向結算差額，計算客戶盈虧，雍蒂洋行每介紹一位客戶完成
    一筆交易（俗稱一口，約美金一千五百元），賺取上下五點之點約值，而經營期
    貨經理事業；另提供場所、電腦傳真設備，傳輸外匯交易之即時報價資訊供客戶
    看盤，並提供相關外匯技術分析資訊及舉辦專業投資理財講座，而經營期貨顧問
    事業等情，業據同案被告甲○○於警偵訊中供述明確，核與被告寅○○招攬之客
    戶卯○○於警偵訊中證述情節相符，復有外幣保證金交易總約定書及交易明細表
    等文件附卷可稽。被告寅○○對於雍蒂洋行經營前開業務亦供認不諱。是雍蒂洋
    行未經主管機關許可，擅自在雍蒂洋行提供場所設備及相關外匯資訊，供客戶自
    行下單進行外幣保證金交易，亦接受客戶委託代為下單操作外幣保證金交易，顯
    係未經許可，擅自經營期貨經理事業、期貨顧問事業甚明。被告寅○○前開所辯
    其未違反期貨交易法云云，顯係卸責之詞，不足採信。本件事證明確，被告寅○○之犯行洵堪認定。
二、按經營證券投資顧問事業，應經主管機關之核准，證券交易法第十八條第一項定
    有明文，違反者應依同法第一百七十五條規定處罰。又「本法所稱期貨交易，指
    依國內外期貨交易所或其他期貨市場之規則或實務，從事衍生自商品、貨幣、有
    價證券、利率、指數或其他利益之下列契約之交易‧‧‧四、槓桿保證金契約：
    指當事人約定，一方支付價金一定成數之款項或取得他方授與之一定信用額度，
    雙方於未來特定期間內，依約定方式結算差價或交付約定物之契約」，期貨交易
    法第三條第一項第四款定有明文。又所謂「外匯保證金交易」，係指一方於客戶
    與其簽約並繳付外幣保證金後，得隨時應客戶之請求，於保證金之數倍範圍內以
    自己之名義為客戶之計算，在外匯市場從事不同幣別間之即期或遠期買賣交易，
    此項交易不須實際交割，一般都在當日或到期前以反方向交易軋平而僅結算買賣
    差價；實務上客戶與銀行間所簽訂外匯保證金契約，均約定客戶得將契約延續至
    下一銀行營業日，且若契約自一銀行營業日延續至下一銀行營業日，則客戶由於
    契約延續之差價所獲致之損益，經銀行確定後，即存入客戶外幣保證金帳戶或自
    其中扣除，換言之，外匯保證金契約雖然得於當日平倉，惟客戶簽訂外匯保證金
    契約時，並不知何時會平倉（履行日不確定），得視匯率之變動而決定其平倉日
    ，是該等契約實際上並無到期日，具有約定於未來時間履行契約之性質；此種契
    約具有以保證金交易、未來期間履約特性、每日結算損益之期貨交易特有之結算
    制度，並於店頭市場交易，符合期貨交易法期貨交易契約之槓桿保證金契約之要
    件。再者，為健全發展期貨市場，維護期貨秩序，並具體明確界定投資人及提供
    期貨服務者之權利義務，我國於八十六年三月二十六日公布施行期貨交易法，該
    法固係國內法，並允許國人於國外進行期貨交易，惟為避免期貨信託、經理、顧
    問或其他期貨服務事業從業人員之素質良莠不齊導致投資人鉅額虧損，立法將上
    開事業列為許可事業，如未經許可擅自經營者，課以刑事責任。而「期貨顧問事
    業」係指接受委任，對期貨交易有關事業提供研究分析意見或建議、發行有關交
    易之出版品、舉辦有關期貨交易之講習等；「期貨經理事業」係指從事全權委託
    期貨交易，全權委託包括接受特定人之委託以及向非特定人募集資金從事期貨交
    易，立法理由闡釋甚詳。從而以招攬客戶至海外開立美金帳戶，並提供場所設備
    及相關外匯資訊（如價位詢問），供客戶自行下單進行外幣保證金交易者，即屬
    經營期貨顧問事業；如以接受委託書並收取佣金或手續費等方式，代他人操作外
    幣保證金交易，即屬經營期貨經理事業。
(一)被告戊○○、壬○○未經主管機關許可，擅自招募會員並提供證券或各種期貨之
    交易行情、走勢、明日盤位之分析整理及投資之研究分析意見或建議，且在公司
    內設置電腦設備提供證券及外匯資訊或建議分析意見（如價位詢問、盤勢分析）
    ，供會員自行下單交易，而實際經營證券及期貨投資顧問業務，核其所為，係違
    反證券交易法第十八條第一項之規定，應依同法第一百七十五條論處及期貨交易
    法第一百十二條第五款之未經許可擅自經營期貨顧問事業罪。被告戊○○、壬○○與甲○○、丑○○、丙○○、乙○○等人就前開犯行，有犯意之聯絡及行為之
    分擔，為共同正犯。其等係以一行為觸犯證券交易法第一百七十五條及期貨交易
    法第一百十二條第五款規定，為想像競合犯，應依刑法第五十五條前段之規定，
    從較重之未經許可，擅自經營期貨顧問事業罪處斷。又被告戊○○為易錢網公司
    登記負責人、壬○○為易錢網公司總經理，為該公司之實際負責人，其等均參與
    公司之設立登記業務，對於公司應收之股款，未實際繳納，而以申請文件表明收
    足，另犯公司法第九條第三項之公司負責人未收足股款而以文件表明收足罪。被
    告犯罪後公司法業已修正，於九十年十一月十二日公布，同年十一月十四日生效
    ，是被告犯罪後法律已有變更，比較新舊法之結果，以舊法有利於告，依刑法第
    二條第一項但書之規定，應適用最有利於被告之舊法，即行為時之公司法第九條
    第三項處罰。被告戊○○、壬○○分別為易錢網公司之登記負責人及實際負責人
    ，與無身分關係之被告甲○○，關於違反公司法第九條第三項之犯行，彼此間有
    犯意之聯絡及行為之分擔，亦為共同正犯。所犯前開二罪間，犯意各別，行為互
    殊，應分論併罰。被告壬○○有事實欄所載之前科，有台灣高等法院檢察署刑案
    紀錄簡覆表一件在卷可查，其於有期徒刑執行完畢後，五年內再犯有期徒刑以上
    之罪，為累犯，依法加重其刑。
(二)被告寅○○未經主管機關許可，擅自在雍蒂洋行提供場所設備及相關外匯資訊，
    供客戶自行下單進行外幣保證金交易，亦接受客戶委託代為下單操作外幣保證金
    交易，故核被告寅○○所為，係違反期貨交易法第一百十二條第五款之未經許可
    擅自經營期貨顧問及經理事業罪。被告寅○○與甲○○，有犯意之聯絡及行為之
    分擔，為共同正犯。
(三)爰審酌被告等之品性、犯罪之動機、目的、手段、所生之危害及犯罪後之態度等
    一切情狀，分別量處如主文所示之刑，及諭知易科罰金之折算標準示懲。末查被
    告戊○○、寅○○未曾受有期徒刑以上刑之宣告，有台灣高等法院檢察署刑案紀
    錄簡覆表附卷可憑，經此罪刑宣告當知警惕，應無再犯之虞，本院認所宣告之刑
    以暫不執行為適當，併予宣告各緩刑三年，以啟自新。又扣案物品與本件犯罪無
    直接關係，不予宣告沒收，應由移案機關另行處理。
據上論斷，應依刑事訴訟法第二百九十九條第一項前段、證券交易法第一百七十五條
、期貨交易法第一百十二條第五款、修正前公司法第九條第三項、刑法第十一條前段
、第二十八條、第五十五條、第四十一條第一項、第三十一條第一項、第四十七條、
第七十四條第一款、第二條第一項但書、罰金罰鍰提高標準條例第二條，判決如主文
。
本案經檢察官黃明絹到庭執行職務
中    華    民    國      九十一      年      十      月      十七    日
                                      臺灣板橋地方法院刑事第一庭
                                          法  官  毛崑山
右正本證明與原本無異。
如不服本判決，應於判決送達後十日內，向本院提出上訴狀。
                                          書記官  楊灥
中    華    民    國      九十一      年      十      月      十八    日
附錄本案所犯法條全文
證券交易法第十八條
（核准主義）
經營證券投資信託事業、證券金融事業、證券投資顧問事業、證券集中保管事業或其
他證券服務事業，應經主管機關之核准。
前項事業之管理、監督事項，由行政院以命令定之。
證券交易法第一百七十五條
違反第十八條第一項、第二十二條、第四十三條第一項、第四十三條之一第二項、第
四十四條第一項至第三項、第六十條第一項、第六十二條第一項、第九十三條、第九
十六條至第九十八條、第一百十六條、第一百二十條、第一百五十七條之一第一項或
第一百六十條之規定者，處二年以下有期徒刑、拘役或科或併科十五萬元以下罰金。
公司法第九條
公司設立登記後，如發現其設立登記或其他登記事項，有違法情事時，公司負責人各
處一年以下有期徒刑、拘役或科或併科新臺幣六萬元以下罰金。
公司負責人對於前項登記事項，為虛偽之記載者，依刑法或特別刑法有關規定處罰。
公司應收之股款，股東並未實際繳納，而以申請文件表明收足，或股東雖已繳納而於
登記後將股款發還股東，或任由股東收回者，公司負責人各處五年以下有期徒刑、拘
役或科或併科新臺幣六萬元以下罰金。
前三項裁判確定後，由法院檢察處通知中央主管機關撤銷其登記。
期貨交易法第一百十二條
有下列情事之一者，處七年以下有期徒刑，得併科新台幣三百萬元以下罰金：
一、未經許可，擅自經營期貨交易所或期貨交易所業務者。
二、未經許可，擅自經營期貨結算機構者。
三、違反第五十六條第一項之規定者。
四、未經許可，擅自經營槓桿交易商者。
五、未經許可，擅自經營期貨信託事業、期貨經理事業、期貨顧問事業或其他期貨服
    務事業者。
六、期貨信託事業違反第八十四條第一項規定募集期貨信託基金者。
七、違反第一百零六條、第一百零七條或第一百零八條第一項之規定者。
